臺灣高等法院民事判決　　　　　　　　 96年度上易字第142號
上　訴　人　乙○○
　　　　　　丙○○
共　　　同
訴訟代理人　楊進興律師
被　上訴人　上海商業儲蓄銀行股份有限公司
法定代理人　甲○○
訴訟代理人　丁○○
上列當事人間請求確認債權不存在事件，上訴人對於中華民國95
年12月29日臺灣臺北地方法院95年度訴字第4055號第一審判決提
起上訴，本院於96年4月25日言詞辯論終結，判決如下：
    主      文
原判決廢棄。
確認上訴人於民國九十二年十一月六日共同簽發之本票內載憑票
交付被上訴人之新台幣壹仟萬元，其中之新台幣玖拾萬捌仟玖佰
零壹元及自民國九十四年十月三十一日起至清償日止，按年利率
百分之七點九五計算之利息，經臺灣臺北地方法院九十五年度票
字第二三四五零號民事裁定得為強制執行之債權不存在。
第一、二審訴訟費用由被上訴人負擔。
    事實及理由
壹、程序部分
    被上訴人陳明其法定代理人已變更為甲○○，爰聲明承受訴
    訟，有其提出之民事陳報狀一紙附卷可稽，核無不合，應予
    准許。
貳、實體部分
一、上訴人起訴主張：
  (一)訴外人瑋成工程有限公司（下稱瑋成公司）向被上訴人借款
    ，並邀上訴人擔任連帶保證人，於民國（下同）92年11月6
    日共同簽發本票，其到期日、金額及利率均為空白。上訴人
    僅授權被上訴人於空白本票上填載新台幣（下同）6,000,00
    0元，且訴外人瑋成公司已如數清償，詎被上訴人竟於系爭
    本票上填載10,000,000元，並向原法院聲請裁定准予強制執
    行（案號為95年度票字第23450號）。
  (二)訴外人瑋成公司於93年5月31日另向被上訴人借款3,000,000
    元，當時被上訴人曾拿授信往來契約書及空白本票，要求上
    訴人擔任該筆借款之保證人，上訴人當時明白予以拒絕，未
    於該授信往來契約書及本票上簽名，故訴外人瑋成公司就該
    筆借款尚餘908,901元未清償部分，上訴人自不負保證責任
    。為此起訴請求確認系爭本票債權不存在，求為判決：確認
    上訴人於92年11月6日共同簽發本票內載憑票交付被上訴人
    之10,000,000元，其中之908,901元及自94年10月31日起至
    清償日止，按年息7.95%計算之利息，經原法院95年度票字
    第23450號民事裁定得為強制執行之債權不存在。
二、被上訴人則以：
  (一)被上訴人所持金額為10,000,000元系爭本票，係訴外人瑋成
    公司為向被上訴人借款10,000,000元之授信額度時，由被上
    訴人所屬分支機關新莊分行承辦人員，依訴外人瑋成公司前
    開申貸條件填載後，再交由訴外人瑋成公司及上訴人等人閱
    畢確認無誤後並簽名於該本票上，以便向被上訴人總公司提
    出申請。後經被上訴人總公司審核，僅同意提供6,000,000
    元之授信額度予訴外人瑋成公司，惟被上訴人仍係以系爭本
    票為擔保。
  (二)兩造所簽立授信往來契約，其中就連帶保證人之保證期間，
    未約定期間，連帶保證人係負不定期之保證責任；故上訴人
    如未依合約所定方式，向被上訴人主張終止其保證責任，自
    仍應就主債務人即訴外人瑋成公司向被上訴人所借貸之欠款
    負連帶清償之責。是93年5月底撥貸予訴外人瑋成公司之3,0
    00,000元，仍屬上訴人之保證範圍內之債務，則就該筆借款
    所餘908,901元未清償部分，上訴人仍應負保證債務清償責
    任等語，以為抗辯。
三、原審為上訴人敗訴之判決，上訴人提起上訴，上訴聲明為：
    (一)原判決廢棄。(二)確認上訴人於92年11月6日共同簽發本票
    內載憑票交付被上訴人之10,000,000元，其中之908,901元
    及自94年10月31日起至清償日止，按年利率7.95%計算之利
    息，經原法院95年度票字第23450號民事裁定得為強制執行
    之債權不存在。(三)第一、二審之訴訟費用由被上訴人負擔。
四、本件不爭執之事項：
  (一)訴外人瑋成公司於92年10月30日邀同上訴人等為連帶保證人
    ，向被上訴人借款6,000,000元，與被上訴人簽立授信往來
    契約書，上訴人並與訴外人瑋成公司法定代理人即訴外人戊
    ○○共同簽發未載到期日、發票日為92年11月6日之本票一
    紙。瑋成公司嗣於93年1月12日給付被上訴人6,030,740元。
  (二)訴外人瑋成公司於93年5月31日向被上訴人借款3,000,000元
    ，尚餘908,901元未清償。被上訴人乃執系爭本票向原法院
    聲請強制執行，並經原法院95年度票字第23450號裁定准許
    就「相對人（即上訴人與戊○○）於民國92年11月6日共同
    簽發之本票內載憑票交付聲請人之新台幣壹仟萬元，其中之
    新台幣玖拾萬捌仟玖佰零壹元及自民國94年10月31日至清償
    日止，按年利率7.95%計算之利息」。
五、按當事人主張有利於己之事實者，就其事實有舉證責任，民
    事訴訟法第277條定有明文。又消極確認之訴，就法律關係
    或權利之存在，應由被告負舉證責任（最高法院19年上字第
    385號判例要旨參照）。是本件確認本票債權部分不存在之
    訴，應由被上訴人舉證證明系爭本票之債權存在。經查：
  (一)訴外人瑋成公司於92年10月30日邀同上訴人等為連帶保證人
    ，向被上訴人借款6,000,000元，與被上訴人簽立授信往來
    契約書，上訴人並與訴外人瑋成公司法定代理人戊○○共同
    簽發未載到期日、發票日為92年11月6日之本票一紙，有授
    信往來契約書、本票、授權書影本在卷可稽（原審卷第7至
    11頁），兩造不爭執。
  (二)證人呂文華證述略稱：92年10月30日伊於被上訴人新莊分行
    擔任企業金融業務人員，由伊承辦本件貸款，係由訴外人戊
    ○○以公司名義借款，邀同二保證人即上訴人到銀行對保，
    借款時有簽本票，是三人一起簽立，金額是10,000,000元，
    銀行規定金額不能由承辦人代寫，亦不允許由當事人先簽名
    、以後再填金額的空白本票，所以伊交由當事人自行書寫，
    伊已不記得金額係由何人填寫，但當時三人確實是同意寫10
    ,000,000 元，因為該三人想借10,000,000元，伊告知借款
    金額尚須等銀行核定，因為該三人急著借錢，所以先寫10,0
    00,000元，等貸款金額核准後再通知，伊當時認為若只借6,
    000,000元，則雖本票金額是10,000,000元，也只能求償000
    0000元，銀行規定如後續還有借款，該本票在借款人及對保
    人無異議時仍可沿用等語（原審卷第103至104頁）；被上訴
    人之訴訟代理人於本院亦陳述：本票是申請貸款時，銀行會
    請貸款人簽本票，如果無法償還貸款，銀行會聲請本票裁定
    等語（本院卷第54頁反面）。是以，系爭本票係為上訴人為
    訴外人瑋成公司向被上訴人貸款6,000,000元時所共同簽發
    ，自僅就該6,000,000元之債權為擔保，被上訴人不爭執該
    6,000,000元貸款業已清償完畢（原審卷第32頁），系爭本
    票擔保之6,000,000元貸款已經清償完畢，為可認定之事實
    。
  (三)證人呂文華係擔任被上訴人公司企業金融業務之人員，其證
    稱：若只借6,000,000元，雖本票金額是10,000,000元，也
    只能求償6,000,000元，銀行規定如後續還有借款，該本票
    在借款人及對保人無異議時仍可沿用。根據前開證言，系爭
    本票僅擔保6,000,000元之借款，若要以系爭本票擔保其他
    借款，須經由借款人及對保人之同意。上訴人堅詞否認曾經
    同意以系爭本票擔保其他借款，被上訴人又不能立證證明系
    爭本票經上訴人同意擔保於訴外人瑋成公司其他債務。且查
    ，證人戊○○即訴外人瑋成公司之法定代理人於本院證稱：
    原審卷第67至71頁之原證九，為第二筆之貸款資料（本院卷
    第26頁），該貸款資料中之本票僅有戊○○、瑋成公司、上
    訴人之用印及戊○○之簽名，並無填載金額、發票日期、到
    期日期，且上訴人未親筆簽名其上，本票所附授權書亦無被
    上訴人主辦人員之驗印及會計人員、經副襄理之核章（原審
    卷第67頁），為未製作完成之文書，不能以此遽認上訴人同
    意以系爭本票沿用擔保訴外人瑋成公司第二筆貸款。
  (四)綜上，系爭本票擔保之6,000,000元債權因清償而消滅，被
    上訴人以其93年5月底撥貸予訴外人瑋成公司之3,000,000元
    貸款仍餘908,901元債務未清償為由，持系爭本票聲請本票
    裁定准予強制執行，即非有據，從而，上訴人主張系爭本票
    之債權不存在，為有理由。
六、系爭本票係上訴人為擔保訴外人瑋成公司向被上訴人貸款6,
    000,000元所共同簽發，該貸款業已清償，是以，上訴人請
    求確認上訴人於92年11月6日共同簽發本票內憑票交付被上
    訴人之10,000,000元，其中之908,901元及自94年10月31日
    起至清償日止，按年息7.95%計算之利息，經原法院95年度
    票字第23450號民事裁定得為強制執行之債權不存在，為有
    理由，應予准許。
七、綜上所述，上訴人主張系爭本票債權業已清償，為可採。從
    而，上訴人請求確認原法院95年度票字第23450號民事裁定
    其中之908,901元及自94年10月31日起至清償日止按年息7.9
    5%計算利息之債權不存在，為有理由，應予准許。原審為上
    訴人敗訴之判決，尚有未洽。上訴意旨指摘原判決不當，求
    予廢棄改判，為有理由，爰由本院予以廢棄改判，如主文第
    二項所示。
八、上訴人聲請鑑定系爭本票上金額「壹仟萬元整」之筆跡與發
    票人戊○○、乙○○、丙○○三人之筆跡是否相同，欲證明
    系爭本票金額係由被上訴人所填寫，嗣上訴人捨棄前開鑑定
    聲請（本院卷第26頁反面），併此說明。
九、本件事證已臻明確，兩造其餘攻擊防禦方法及未經援用之舉
    證，經審酌核與本件判決結果不生影響，不再一一論述，附
    此敘明。
十、被上訴人公司全稱為上海商業儲蓄銀行股份有限公司，原判
    決誤載為上海商業銀行股份有限公司，附此說明。
十一、據上論結，本件上訴為有理由，依民事訴訟法第450條、
      第78條，判決如主文。
中　　華　　民　　國　　96　　年　 　5　 　月　　9　　日
                      民事第二庭
                        審判長法  官 吳謙仁
                              法  官 蘇瑞華
                              法  官 李瓊蔭
正本係照原本作成。
不得上訴。
中　　華　　民　　國　　96　　年　　5 　　月　　11　　日
　　　　　　　　　　　　　　　書記官 王才生
